臺灣屏東地方法院交通事件裁定　　　　 96年度交聲字第217號
移送機關即
原處分機關　交通部公路總局高雄區監理所屏東監理站
異　議　人　甲○○
上列異議人因違反道路交通管理處罰條例案件，對於交通部公路
總局屏東監理站民國96年9 月26日所為之裁決處分（原處分案號
：屏監違字第裁82-V00000000號），聲明異議，本院裁定如下：
    主  文
原處分撤銷。
甲○○不罰。
     理  由
一、原處分機關交通部公路總局屏東監理站以：異議人甲○○於
    96年2 月18日21時10分許，駕駛車8M-0555 號自小客車，在
    屏東縣東港鎮○○路肇事輾壓過被害人郭育訓，致害人頭部
    受創而死亡，異議人於肇事後未立即下車查看並施以必要之
    救護措施，旋駕車逃離現場，爰依道路交通管理處罰條例第
    62條第4 項規定，裁處罰鍰新臺幣（下同）9 千元，吊銷其
    駕駛執照，並永久禁考。
二、異議意旨略以：本件異議人雖於車禍發生後駛離現場，然異
    議人主觀上只知勾到東西，並不確定是否發生車禍或輾壓過
    人，且於懷疑發生車禍時即主動自行停車檢查左前方輪胎位
    置，並表示願主動配合目擊證人葉文弘返回車禍現場接受警
    方調查及詢問，故其並無肇致人於死逃逸之故意。又異議人
    肇事逃逸部分，亦經臺灣屏東地方法院檢察署檢察官以96年
    度偵字第1742號為不起訴處分，原處分機關仍以異議人肇事
    致人死亡而逃逸為由，裁處罰鍰9 千元，吊銷其駕駛執照，
    並永久禁考，與事實不符，爰依法聲明異議，請求撤銷原處
    分，改諭知不罰。
三、經查：異議人於其所涉肇事逃逸刑事案件（臺灣屏東地方法
    院檢察署96年度偵字第1742號）偵查中辯稱：「車禍剛發生
    時，我也不知道是車禍，也沒有人指揮，只覺得車子有異狀
    ，似乎有撞到什麼東西，我就慢慢由內車道切到外車道，停
    在路邊探頭出來看，但沒有看到東西，接著我把車子開到旁
    邊一條小路內再下車檢查，檢查中有一部車子追上來，說我
    肇事逃逸，該人表示他是警察，我就與他回去現場查看，我
    才知道我撞到人」等語，核與證人即現場目擊者臺北市政府
    警察局內湖分局警員葉文弘於上開案件偵查中證稱：「當時
    我在北上車道停紅燈，死者機車從我的右側快速通過，死者
    闖紅燈，撞上安全島，人車倒地，死者倒在安全島旁邊，我
    靠右邊停車，並用手機打一一九報案，有人跟我說已經有一
    部白色車壓過死者，我看前面有一部白色的車子，持續打往
    右邊靠的方向燈，速度不快，我就追上去，白色小客車往前
    開二個路口，在第二個路口右轉，往前開五十公尺停下來，
    我看到他（即被告）下車查看自己車子的左前下方輪胎位置
    ，我上前問他有無看到車禍，他說好像有，我再問他有無壓
    到東西，他說好像有到什麼東西，我就跟他說前面有個車
    禍，被害人有被壓到，並同時表明我是警察，請他回車禍現
    場，他說好，我們開車一前一後去現場看，我們回到現場後
    ，警員已經到場，我就將人交給屏東警員處理」等語相符，
    檢察官因認異議人於車禍發生後，雖駛離現場，然其主觀上
    並不確定是否發生車禍，且於懷疑發生車禍時即停車查看，
    並配合證人葉文弘返回現場，故其並無肇事逃逸之故意，而
    為不起訴處分，有臺灣屏東地方法院檢察署檢察官96年度偵
    字第1742號不起訴處分書附卷可考。由上可知，異議人主觀
    上並不確知有車禍肇事輾壓被害人之情事，復於有所懷疑時
    停車查看，並於目擊證人告知後配合返回現場處理，足見其
    非肇事逃逸甚明，自不構成道路交通管理處罰條例第62條第
    4 項之處罰事由。又其不確知肇事之情事，故其移動車輛至
    前方停靠，再予查看，核屬常情，並非明知肇事而任意移動
    車輛之情形，亦不構成同條例第62條第3 項之違規事由，原
    處分機關援引上開規定，裁處異議人罰鍰9 千元，吊銷其駕
    駛執照，並永久禁考，於法自有未合。綜上，本件異議為有
    理由，自應將原處分撤銷，並由本院逕為不罰之諭知。
據上論結，應依道路交通管理處罰條例第87條第2 項、道路交通
案件處理辦法第20條前段，裁定如主文。
中　　華　　民　　國　　96　　年　　10　　月　　23　　日
                  交通法庭    法  官  趙家光
以上正本證明與原本無異。
如不服本裁定應於收受送達後五日內向本院提出抗告書狀敘述抗
告之理由抗告於台灣高等法院高雄分院。
中　　華　　民　　國　　96　　年　　10　　月　　23　　日
                              書記官  陳勃諺
